【裁判字號】    90,易,423
【裁判日期】    900417
【裁判案由】    過失致死
【裁判全文】
臺灣高雄地方法院刑事判決                            九十年度易字第四二三號
    公  訴  人  臺灣高雄地方法院檢察署檢察官
    被      告  丙○○
    選任辯護人  蔡建賢
右列被告因過失致死案件，經檢察官提起公訴（八十九年度偵字第一九四０四號），
本院判決如左：
    主  文
丙○○因過失致人於死，處有期徒刑拾月，緩刑參年。
    事  實
一、丙○○於民國八十九年七月二十三日上午十時許，應注意高雄縣彌陀鄉○○路雖
    係防汛道路，然平日即多有人車往來，在該路曝曬濕滑之豬糞，可能造成人車往
    來之危險，且無不能注意之情事，竟仍疏未注意，在該路段東向西之車道曝曬濕
    滑之豬糞，占用長約八十公尺、寬約二公尺六十六公分之道路面積，且未設任何
    警告標示。致同日十九時三十分許，莊政都騎車牌號碼ＯＯＬ─二三一號機車，
    由東向西行經該路段，因駛入上開曝曬於路面之濕滑豬糞，而失控人車倒地，其
    甫起身站立欲牽起該機車時，旋遭同方向行駛，剎車不及之甲○○（另經不起訴
    處分）所駕駛之車牌號碼Ｄ６─一九五七號自用小客車由後追撞，致莊政都外傷
    性顱內出血，送醫後，於翌日十二時五分不治死亡。
二、案經高雄縣警察局岡山分局移請臺灣高雄地方法院檢察署檢察官偵查起訴。
      理  由
一、訊據被告丙○○固坦承有於右揭時地，在道路曝曬濕滑之豬糞未設警告設施之事
    實，惟否認有何過失，辯稱：伊曝曬豬糞之路段乃防汛專用道路，並非供車輛通
    行，且平日人車較少，伊始在該處曝曬豬糞。且甲○○所駕之自用小客車車速過
    快，乃不及剎車，致撞及死者莊政都，並非因行經曝曬豬糞處，致無法剎車，車
    身打滑失控肇事。再者，死者遭甲○○撞及時已站立起身，撞擊處又已離豬糞堆
    十餘公尺，故本件事故應非伊之過失所造成云云。
二、惟查：
（一）、本件案發之路段係防汛專用道路，非供大眾使用，固經經濟部水利處第六河
        川局在該路段設立警告牌，此有現場相片一張附卷可按。然該路段實際上仍
        常有人車往來等情，業經証人甲○○於審理中証述明確，且依被告庭呈之現
        場相片所示，該路段設有多間廠房，路邊停放多輛自用小客車，此有該相片
        二幀在卷可証。足見該路段平時即常有車輛通行，應甚明確。又被告居住之
        處所距離本件肇事路段，開車僅須二分鐘，該路段人車通行之實況，被告自
        無不知之理。被告既知悉該路段實際上確常有人車通行，自應注意在該路曝
        曬濕滑之豬糞，可能造成人車往來之危險。況該道路設置目的雖非供人員車
        輛通行，然並未禁止人車通行，更非為供民眾曝曬物品而設。尚難以該道路
        係防汛專用道路，非供車輛通行，即謂無此注意義務。被告以此置辯殊非可
        採。
（二）、死者莊政都確係因駛入濕滑之豬糞致所騎機車失控倒地，而於起身時遭甲○○所駕之車自後方追撞致死等情，業經証人甲○○於警訊、偵查及本院審理
        中、乙○○於警訊及本院審理中陳述明確。並有道路交通事故調查報告表一
        份、現場相片二十一張、相驗屍體証明書及驗斷書各一份在卷可稽。按機車
        行駛於濕滑之豬糞上，極易失控滑倒，乃屬常情。而人車於行駛中突然倒地
        ，而遭後方應變不及之車輛追撞，更屬常見之結果。死者人車倒地既因被告
        曝曬豬糞所致，其遭後方車輛追撞致死。死者之死亡結果與被告於道路上曝
        曬豬糞之過失行為自應認有相當因果關係。
（三）、証人甲○○因被告曝曬之豬糞造成道路濕滑，剎車不及，失控撞及倒地甫起
        身之死者，並無過失，此有台灣省高屏澎區車輛行車事故鑑定委員會鑑定意
        見書一份在卷可稽。且撞擊點係在被告曝曬豬糞堆之尾端，撞擊後被告之車
        與死者之機車始停於離豬糞堆未端有一小段距離之處，此業經目擊証人乙○○到庭結証明確。且緊鄰豬糞堆之地上留有機車倒地之刮地痕，亦有現場相
        片在卷可為佐証，足見証人乙○○之証詞與事實相符，被告所辯撞擊點已離
        豬糞堆十餘公尺，應非實在。再者，死者倒地後甫站立欲牽機車之際遭後方
        來車追撞之事實，亦經乙○○陳証明確。故死者係倒地後甫站立即遭追撞，
        並非已站立相當時間再遭追撞，應可認定，其遭追撞與其因豬糞濕滑人車倒
        地之關連性自仍存在，不因其倒地後已起身站立而有所不同。被告所辯撞擊
        當時死者已站起來等語，自無解於其曝曬豬糞與本件車禍之相當因果關係。
        此而，按死者若非因被告於道路上曝曬豬糞之行為致人車滑倒於地，當不致
        有遭後方來車追撞之結果。故無論甲○○於本件車禍是否亦有過失，甲○○
        駕車自後方追撞死者之行為，均非單一獨立造成被告死亡結果之原因。從而
        ，被告過失與死者死亡結果間之相當因果關係自無從因甲○○之行為而遭切
        斷。
三、綜上所述，被告所辯均非可採，其過失應已明確，本件犯行事証明確，洵堪認定
    。
四、核被告所為係犯刑法第二百七十六條第一項之罪。爰審酌其應注意本件肇事路段
    雖係防汛道路，然平日即時有人車往來，在該路曝曬濕滑之豬糞，可能造成人車
    往來之危險，且無不能注意之情事，竟仍疏未注意，為一時便利，在該路段東向
    西之車道曝曬濕滑之豬糞，占用長約八十公尺、寬約二公尺六十六公分之道路面
    積，且未設任何警告標示，過失程度不小及其事後對有無過失雖有爭執，然就在
    該路曝曬濕滑之豬糞之事實則從未否認，且已與死者家屬成立調解，有調解筆錄
    在卷可按，態度尚佳等一切情狀量處如主文所示之刑。又被告未曾受有期徒刑以
    上刑之宣告，此有台灣高等法院被告全國前案紀錄表一份附卷可稽，其因一時疏
    忽而犯本件罪責，經此偵審程序及論罪科刑之處分，以及承擔民事賠償之責任，
    自將知所警惕而無再犯之虞，本件宣告之刑自以暫不執行為適當，爰依刑法第七
    十四條第一款為緩刑三年之宣告。
據上論斷，應依刑事訴訟法第二百九十九條第一項前段，刑法第二百七十六條第一項
、第七十四條第一款、罰金罰鍰提高標準條例第一條前段，判決如主文。
中      華      民      國      九十      年      四    月    十七    日
                                      臺灣高雄地方法院刑事第七庭
                                          法  官  蔡  國  卿
右正本證明與原本無異。
如不服本判決，應於判決送達後十日內，向本院提出上訴狀。
                                          書記官  邱  靜  銘
中      華      民      國      九十      年      四    月    二十    日
附錄本案判決論罪科刑之法條：
刑法第二百七十六條第一項：
因過失致人於死者，處二年以下有期徒刑、拘役或二千元以下罰金。


司法院資訊處製作；財團法人民間司法改革基金會備份。
